臺灣高等法院高雄分院刑事判決　　　　　96年度上易字第94號
上　訴　人　臺灣高雄地方法院檢察署檢察官
被　　　告　甲○○
上列上訴人因被告贓物案件，不服臺灣高雄地方法院95年度簡上
字第948號中華民國95年12月12日第一審判決（起訴案號：臺灣
高雄地方法院檢察署95年度偵字第9314號），提起上訴，本院判
決如下：
    主  文
上訴駁回。
    理  由
一、聲請簡易判決處刑意旨略以：被告甲○○係高雄縣鳳山市○
    ○路106之1號穩盈通信行之負責人，明知林淑惠（所涉竊盜
    犯行業經台灣高雄地方法院高雄簡易庭以95年度簡字第3852
    號判決判處有期徒刑5月確定）於民國95年3月25日下午前往
    上址兜售之電腦主機及液晶螢幕各1台係來源不明之贓物（
    上開電腦主機及液晶螢幕，乃林淑惠於95年3月25日自乙○
    ○在高雄縣鳳山市○○○路26號3樓住處所竊得），竟基於
    故買贓物之犯意，以遠低於市價之新台幣（下同）4500元予
    以收購，嗣經警依林淑惠之供詞循線查獲，因認被告甲○○
    涉犯刑法第349條第2項故買贓物罪嫌云云。
二、按犯罪事實應依證據認定，無證據不得認定犯罪事實；又不
    能證明被告犯罪者，應諭知無罪之判決，刑事訴訟法第154
    條第2項、第301條第1項分別定有明文。次按事實之認定，
    應憑證據，如未能發現相當證據，或證據不足以證明，自不
    能以推測或擬制之方法，為裁判基礎；且認定不利於被告之
    事實須依積極證據，苟積極證據不足為不利於被告事實之認
    定時，即應為有利於被告之認定；另認定犯罪事實所憑之證
    據，雖不以直接證據為限，間接證據亦包括在內，然而無論
    直接證據或間接證據，其為訴訟上之證明，須於通常一般之
    人均不致有所懷疑，而得確信其為真實之程度者，始得據為
    有罪之認定，倘其證明尚未達到此一程度，而有合理之懷疑
    存在而無從使事實審法院得有罪之確信時，即應由法院為諭
    知被告無罪之判決，亦有最高法院40年台上字第86號、30年
    台上字第816號、76年台上字第4986號判例意旨足資參照。
三、本件公訴人認被告涉有前開犯行，無非係以：(1)被害人乙○
    ○之指述；(2)林淑惠之供詞為其論據。訊據被告固坦承林淑
    惠曾於95年3月25日下午2時許持電腦主機及液晶螢幕各1台
    前往其店內兜售，並由其以4500元之價格允為收購等情，惟
    堅決否認有何故買贓物犯行，辯稱：我向林淑惠收購電腦主
    機及液晶螢幕時，曾向林淑惠確認來源，經林淑惠表示上開
    物件均係她本人所有，並由林淑惠簽立買賣切結書，我並無
    故買贓物之認識與故意等語；經查：
  (一)被告向林淑惠收購之電腦主機（主機外殼商標為ASUS）及液
    晶螢幕（BENQ T504 型15吋液晶螢幕）均係林淑惠於95年3
    月25日中午12時30分許，至鳳山市○○○路26號3樓乙○○
    住處所竊取之事實，業據證人林淑惠於偵查中及原審審理時
    供認不諱，並經證人即被害人乙○○於警詢中證稱：我於95
    年3月25日中午12時30分許，發現住家遭人侵入竊取財物，
    …價值18000元，…在穩盈通信行取出之電腦1組（含電腦主
    機及螢幕）確係我所失竊之電腦等語（見警卷第14頁，乙○
    ○於警詢之證述，被告及檢察官於本院審理時並未聲明異議
    ，依刑事訴訟法第159條之5規定，自有證據能力），復有扣
    案之電腦主機及螢幕相片4幀足憑（見警卷第26頁），應堪
    認定。
  (二)證人金錦鳳於原審審理中證稱：95年3月25日下午2時許，我
    前往被告所經營的穩盈通信行消費（換手機），隔沒多久林
    淑惠就進到店裡來，拿著1組電腦要給被告估價，被告問林
    淑惠電腦來源是否正常，林淑惠對被告說來源正常，被告對
    林淑惠說她的電腦沒有配件電源線，林淑惠答稱她就住在附
    近，她要回去拿，隔沒多久林淑惠就拿著配件電源線回來，
    …我約下午4時許離開店裡，這段時間就只有我與林淑惠在
    店裡，…當時我有問被告這組電腦要賣多少錢，被告說要整
    理以後才知道，被告沒有跟我講價錢等語（見原審卷第51頁
    、第52頁、第53頁），核與被告供稱：我問林淑惠電腦及螢
    幕是否林淑惠本人所有，問了三、四次，還有向林淑惠要配
    件，林淑惠也能拿出配件給我等語相符（見偵查卷第6 頁、
    原審卷第78頁），林淑惠於其竊盜案件接受檢察官訊問時亦
    供述：95年3 月25日下午3 時許，我將電腦及螢幕拿到鳳山
    市○○路106 之1 號穩盈通訊行去賣，我跟被告說電腦係自
    己的，…被告一直強調問我東西（即電腦與螢幕）是不是偷
    來的，我怕被告不要收購，就跟被告說是我自己的等語（見
    偵卷第5 頁），復於原審審理中證稱：被告說要有電源線才
    能測試電腦能否使用，故我至燦坤購買電源線1 條後，返回
    店內等語明確（見原審卷第58頁），顯見證人金錦鳳上開證
    述核與事實相符。又被告向林淑惠收購上開電腦主機及液晶
    螢幕時，除於買賣切結書上登載電腦主機之外殼商標為ASUS
    主機，液晶螢幕為BENQ T504 型液晶螢幕外，復詳載出賣人
    即林淑惠之年籍資料、聯絡電話、出售之電腦主機及液晶螢
    幕產品編碼序號，且要求林淑惠影印身分證件影本留存並簽
    名切結，有卷附切結聲明書1 紙足憑（見警卷第24頁），足
    認被告向林淑惠收購上開電腦主機及液晶螢幕時，已儘其調
    查之能事，除要求林淑惠說明物品來源出處外，復要求林淑
    惠提出電腦主機與液晶螢幕之電源連接線配件以證明其確為
    上開電腦主機與液晶螢幕之所有人，衡情倘上開電腦主機、
    液晶螢幕係林淑惠所竊得，則林淑惠當無從提出電源線等配
    件，然林淑惠既當下表示欲返家拿取，且其嗣後返回店內時
    又果能提出電源線以供測試，且願留下身分證件及其姓名年
    籍資料切結上開物品之來源，一般人當不致有上開電腦主機
    、液晶螢幕係贓物之懷疑，是被告所辯稱：已善盡程序上查
    證之能事，始行收購，並無知贓故買情事等語，應堪採信。
  (三)證人林淑惠於原審審理中雖證稱：我第一次只搬1 台電腦螢
    幕（去賣）…，但被告說要有主機才能與螢幕一起賣，所以
    又跑一趟回去搬電腦主機，…被告說這組（即電腦主機及液
    晶螢幕）只能賣4500元，但市價一定要寫9000元，被告還說
    如果這組電腦真的是我所有，那麼就沒事，但如果是偷來的
    ，被查到時我一定要說市價是9000元，我也實際收到9000元
    ，不可以說是4500元，…切結書上亦記載9000元，…一開始
    我偷螢幕到店裡，被告有問我為何電源線是斷的，我告訴被
    告線係我剪斷的，…後來我偷電腦主機時也是將電源線剪斷
    ，…後來因被告說要有電源線才能測試電腦是否能使用，我
    始到附近的燦坤去買一條電源線回店裡云云（見原審卷第55
    頁、第57頁、第58頁），惟查：(1)衡諸一般日常生活經驗法
    則，竊賊於侵入他人住處偷取物品時，為免遭屋主發現查獲
    ，當選擇以最節省時間、氣力之方式為之，且甚少於同日兩
    次返回原竊地點，以免增高被捕風險，而與電腦主機所連結
    之基本電源線包括電腦螢幕、滑鼠、鍵盤，各該電源線均配
    有插取式之接頭，只需以直接插置、拔除的方式就可安裝或
    除去，乃使用電腦者均具備之基本常識，故竊賊於竊取電腦
    及螢幕時，僅須拔除電源線接頭，即可將電腦主機與螢幕、
    滑鼠、鍵盤等配件分離，當不致選擇以剪刀剪斷粗厚電源線
    之較費時、費力，較易自己招致被捕之方式為之。是證人林
    淑惠證述於同日先後兩次到乙○○住處竊取電腦螢幕及主機
    ，且係以剪刀剪斷電源線之方式竊取云云，顯與常理有違，
    而不足採，被告辯稱：林淑惠交我收購之電腦主機及螢幕上
    並未殘有被剪斷的電線等情，應屬可採。(2)被告向林淑惠收
    購電腦主機及螢幕時，雖與林淑惠立有切結書，惟切結書上
    並未書立收購價格，有切結書在卷可稽（見警卷第24頁），
    被告於審理中亦供承：我從事中古貨品買賣，客人會要求看
    切結書以證明來源，是怕客人從切結書上知道我收購之底價
    ，進而影響其出價，故未於切結書上載明收購金額等語，核
    與證人金錦鳳於原審證稱：我向被告詢問上開電腦主機及螢
    幕的買賣價時，被告僅告知須待整理（電腦）後才知道，並
    未告知我價錢等語相合（見原審卷第53頁），再佐以被告為
    求能以較高價格售出貨品，故不願於證明貨品來源之切結書
    上書立收購價格，以求獲取較高利潤乙節，與中古買賣市場
    交易習慣尚無不符，故自難僅憑被告未於切結書上標明收購
    價格逕予推認被告有何知贓情事。又聲請簡易判決處刑意旨
    雖以：證人林淑惠證稱被告要求我於為警查獲時須向員警謊
    稱被告係以9000元向我收購云云，進而推認被告係以低價知
    贓賤買，然而被告向林淑惠收購上開電腦主機及螢幕時，既
    未於切結書上書立收購價格，則被告僅須供述係以9000元之
    高價向林淑惠買入，即可駁斥林淑惠之片面指述，惟被告自
    警詢起迄本院審理中均供承係以4500元向林淑惠收購上開電
    腦主機及螢幕，是尚難認被告有何告知林淑惠須向警察謊稱
    收購價之必要。末查被告雖以4500元之代價向林淑惠收購上
    開電腦主機及螢幕，然林淑惠所交付之上開物品中僅該液晶
    螢幕有明確之品牌、型號，而有相當之中古市場收購價以為
    參考依據，至於電腦主機部分，則因尚未拆開逐一確認內部
    裝置零組件之品質及型號，僅能由其硬碟及記憶體容量等基
    本資料粗估其價格，業據被告供述在卷（見原審卷第76頁）
    ，再參諸商業買賣於進貨時均儘量壓低進貨價格，以將本求
    利、更有多得之通則，本件被告之開價雖略低於中古市場商
    家賣出二手電腦主機及螢幕之交易價，然尚難謂被告之進貨
    價格顯違市場行情，進而遽為對被告不利之判斷。
  (四)綜上所述，本案被告是否涉有故買贓物犯行，本院認仍存有
    合理之懷疑，尚未到達確信其為真實之程度。而公訴人所提
    出之證據，尚不足為被告有罪之積極證明，其指出證明之方
    法，亦無從說服法院以形成被告有罪之心證，是本件尚屬不
    能證明被告犯罪。
四、原審因而為被告無罪之諭知，經核尚無不合；檢察官上訴意
    旨，猶執陳詞，指摘原判決不當，為無理由，應予駁回。
據上論斷，應依刑事訴訟法第368條，判決如主文。
本案經檢察官彭南雄到庭執行職務。
中　　華　　民　　國　　96　　年　　3　　月　　20　　日
                  刑事第七庭    審判長法  官  莊飛宗
                                      法  官  邱明弘
                                      法  官  黃憲文
以上正本證明與原本無異。
不得上訴。
中　　華　　民　　國　　96　　年　　3　　月　　20　　日
　　　　　　　　　　　　　　　　　　　書記官  施耀程
